臺灣嘉義地方法院民事判決
111年度嘉簡字第69號
原      告  兆豐產物保險股份有限公司

法定代理人  梁正德  
訴訟代理人  楊豐隆  
被      告  張庭與  
上列當事人間請求侵權行為損害賠償事件，本院於民國111年3月
3日言詞辯論終結，判決如下：
    主      文
被告應給付原告新臺幣30,057元，及自民國111年1月13日起至清
償日止，按年息5％計算之利息。
原告其餘之訴駁回。
訴訟費用新臺幣1,110元，其中新臺幣333元由被告負擔，餘由原
告負擔。
本判決原告勝訴部分得假執行。
    事實及理由
壹、程序事項
    被告經合法通知，未於言詞辯論期日到場，核無民事訴訟法
    第386條所列各款情形，爰依原告聲請，由其一造辯論而為
    判決。
貳、實體事項
一、原告主張：被告張庭與未領有小客車駕駛執照，於民國109
    年4月21日上午6時許駕駛由原告承保之車牌號碼000-0000號
    自用小客車（下稱系爭車輛），沿嘉義市民生南路東側內側
    快車道由南往北方向行駛，途經嘉義市民生南路與杭州一街
    之交岔路口時，因未注意車前狀況，隨時做好緊急煞車之準
    備之過失，貿然穿越路口，適有訴外人羅許水小騎乘腳踏車
    ，沿嘉義市民生南路道路邊線外同向行駛，亦疏未依規定轉
    彎車讓直行車，自南左轉向西方向進入同一交岔路，上開2
    人均閃避不及，兩車相撞，致羅許水小當場人車倒地，受有
    創傷性硬腦膜下出血、左側雙踝骨折、左側恥骨骨折、左側
    第2、3、4、5、6肋骨骨折等傷害（下稱系爭傷害）。原告
    已依強制汽車責任保險法第25條規定，賠付訴外人羅許水小
    傷害給付合計新臺幣（下同）100,190元。因被告無照駕駛
    ，違反道路交通管理處罰條例第21條第1項規定，原告於給
    付保險金後，依強制汽車責任保險法第29條第1項規定，得
    代位向被告請求賠償。爰依侵權行為之法律關係及強制汽車
    責任保險法第29條第1項規定，提起本件訴訟。並聲明：被
    告應給付原告100,190元，及自起訴狀繕本送達翌日起至清
    償日止，按年息5％計算之利息。　
二、被告經合法通知，未於言詞辯論期日到場，亦未提出書狀作
    何聲明或陳述。
三、得心證之理由：
　㈠原告主張其承保系爭車輛之強制汽車責任保險，被告於上揭
    時、地，無照駕駛系爭車輛與羅許水小騎乘之自行車發生碰
    撞，致羅許水小受有系爭傷害，原告已依強制汽車責任保險
    法及保險契約賠付羅許水小合計100,190元等情，業據其提
    出汽車保險查核單、當事人登記聯單、強制險醫療給付費用
    彙整表、強制汽車保險理賠申請書、車險理賠計算書、證號
    查無駕照吊扣銷資料等件為證（見本院卷第11至15頁、第71
    至75頁、第83頁），並有嘉義市政府警察局110年12月30日
    嘉市警交字第1101911818號函檢送之道路交通事故現場圖、
    道路交通事故調查報告表㈠㈡、談話紀錄表、道路交通事故初
    步分析研判表、現場照片在卷可稽（見本院卷第29至59頁）
    ，而被告已於相當時期受合法通知，未於言詞辯論期日到場
    ，亦未提出書狀作何聲明或陳述，依民事訴訟法第436條之2
    3、第436條第2項、第280條第3項準用第1項規定，視同被告
    自認原告主張之事實為真實。
　㈡按因故意或過失，不法侵害他人之權利者，負損害賠償責任
    ；汽車、機車或其他非依軌道行駛之動力車輛，在使用中加
    損害於他人者，駕駛人應賠償因此所生之損害，民法第184
    條第1項前段、第191條之2前段分別定有明文。按汽車行駛
    時，駕駛人應注意車前狀況，並隨時採取必要之安全措施；
    汽車行駛至交岔路口，轉彎車應讓直行車先行，道路交通安
    全規則第94條第3項、第102條第1項第7款分別定有明文。查
    警方所繪製之道路交通事故現場圖肇事經過摘要記載：「A
    車自行車自述沿民生南路南向北行駛至肇事地點路邊待轉，
    在往西行駛穿越民生南路時，與自述沿民生南路南向北直行
    之B車（即系爭車輛）發生碰撞，致A（即羅許水小）受傷」
    ，依當時天候晴、日間自然光線、柏油路面乾燥無缺陷、無
    障礙物、視距良好，客觀上並無不能注意之情形，訴外人羅
    許水小疏未注意禮讓直行車先行，即貿然左轉，被告亦疏未
    注意車前狀況並隨時採取必要措施，兩車因而發生碰撞，堪
    認被告與訴外人羅許水小就本件車禍之發生均有過失甚明。
    被告駕駛行為既具有過失，且其過失行為與訴外人羅許水小
    受有系爭傷害間，具有相當因果關係，被告自應負侵權行為
    損害賠償責任。
　㈢按強制汽車責任保險法第29條第1項第5款規定：「被保險人
    有下列情事之一，致被保險汽車發生汽車交通事故者，保險
    人仍應依本法規定負保險給付之責。但得在給付金額範圍內
    ，代位行使請求權人對被保險人之請求權：五、違反道路交
    通管理處罰條例第21條或第21條之1規定而駕車。」又道路
    交通管理處罰條例第21條第1項第1款規定：「汽車駕駛人，
    有下列情形之一者，處6千元以上1萬2千元以下罰鍰，並當
    場禁止其駕駛：一、未領有駕駛執照駕駛小型車或機車。」
    。查被告係無照駕駛系爭車輛肇事致訴外人羅許水小發生車
    禍受傷，從而，原告賠償訴外人羅許水小所受損害100,190
    元後，自得依強制汽車責任保險法第29條第1項第5款規定，
    於賠付訴外人羅許水小金額範圍內，代位行使訴外人羅許水
    小對被告之侵權行為損害賠償請求權。
　㈣又按損害之發生或擴大，被害人與有過失者，法院得減輕賠
    償金額，或免除之，民法第217條第1項定有明文。強制汽車
    責任保險法第29條第1項既明定「代位行使請求權人對被保
    險人之請求權」，其性質仍屬代位權，即法定債之移轉，移
    轉前後債權具有同一性，是苟被害人就車禍之發生與有過失
    者，代位行使請求權之保險人，其請求賠償之金額，亦應減
    輕或免除之。本院衡酌雙方過失程度，認被告就本件事故之
    發生應為肇事次因，應負30％之過失責任，另訴外人羅許水
    小就本件事故之發生為肇事主因，應負70％之過失責任。即
    就原告賠付訴外人羅許水小所受損害即上開100,190元部分
    ，被告應負30％之過失責任，是原告得代位請求被告給付之
    金額，應為30,057元（計算式：100,190×30％＝30,057）。逾
    此範圍金額之請求，尚屬無據。
四、綜上所述，原告依侵權行為之法律關係及強制汽車責任保險
    法第29條第1項規定，請求被告給付30,057元，及自起訴狀
    繕本送達翌日即111年1月13日（見本院卷第65頁）起至清償
    日止，按年息5％計算之利息，為有理由，應予准許。逾此範
    圍之請求，則無理由，應予駁回。　
五、本件原告勝訴部分，係依民事訴訟法第427條第1項規定適用
    簡易訴訟程序所為被告敗訴之判決，依同法第389條第1項第
    3款規定，應依職權宣告假執行。
六、訴訟費用負擔之依據：民事訴訟法第79條。並依職權確定本
    件訴訟費用額為第一審裁判費1,110元，應由兩造依其勝敗
    比例分擔，即被告負擔333元，餘由原告負擔。
中　　華　　民　　國　　111 　年　　3 　　月　　15　　日
                  臺灣嘉義地方法院嘉義簡易庭
                                  法　官　羅紫庭
以上正本係照原本作成。
如對本判決上訴，須於判決送達後20日內向本庭（嘉義市文化路
308之1號）提出上訴狀（均須按他造當事人之人數附繕本）。如
委任律師提起上訴者，應一併繳納上訴審裁判費。
中　　華　　民　　國　　111 　年　　3 　　月　　16　　日
                                  書記官  葉昱琳